【裁判字號】    91,再,17
【裁判日期】    920325
【裁判案由】    再審之訴
【裁判全文】
臺灣臺北地方法院民事裁定  九十一年度再字第一七號
    再審  原告  台灣電力股份有限公司
    法定代理人  林能白
    再審  被告  志一企業股份有限公司
    法定代理人  黃清枝
右當事人間請求確認債權存在事件提起再審訴訟，本院裁定如左：
    主      文
再審之訴駁回。
訴訟費用由再審原告負擔。
    理      由
一、本件再審原告提起再審意旨略以：據其於八十八年一月八日所出具之尖工字第八
    八０一００一號函已明確表明本院假扣押執行所扣押款項貳佰拾陸萬肆仟玖佰
    柒拾陸元整，且再審原告在原確定判決案件之審理中，主張抵銷之金額亦為貳佰
    拾陸萬肆仟玖佰柒拾陸元，即便再審原告不能主張與訴外人民泰公司對積欠再
    審原告之違約金相互抵銷，再審被告在原確定判決案件中亦只能請求確認民泰公
    司對再審原告之工程款債權於貳佰拾陸萬肆仟玖佰柒拾陸元之範圍內存在，詎
    原確定判決既以本院八十八民執全字第二十二號扣押命令及再審原告上開函件為
    判決依據，卻判決確認第三人民泰公司對再審原告之工程款債權在貳佰肆拾貳萬
    伍仟貳佰肆拾柒元整之範圍內存在，顯有判決主文顯有與理由矛盾云云。
二、按對於確定判決主張有民事訴訟法第四百九十六條第一項所定各款情形之一者，
    固得對之提起再審之訴，惟依該條項但書規定，當事人已知其事由而不為主張者
    ，即不得據以提起再審之訴。又第二審判決是否有民事訴訟法第四百九十六條第
    一項第一款所定適用法規顯有錯誤或第二款判決理由與主文顯有矛盾之情形，於
    該判決送達當事人之時，即可知悉，如當事人對之聲明不服，自非不得依上訴主
    張之，以求救濟。如不依上訴主張其事由，任令第二審判決發生確定之效果，即
    應受民事訴訟法第四百九十六條第一項但書之限制，不得對之提起再審之訴。最
    高法院八十三年台上字第九一二號判決著有明文可參。經查：再審原告於九十一
    年訴字第三０一０號民事確定判決案件審理過程中，對於再審被告所提出請求確
    認第三人民泰公司對其工程款債權等情，並未就前受執行法院扣押命令效力所及
    之範圍為爭執，而僅對其是否得以對民泰公司之損害賠償金額為抵銷作為其防禦
    方法，故原確定判決中雖曾引用再審原告尖工字第八八０一００一一號函作為形
    成心證之證據，然並未就債權人對民泰公司實際上於再審原告處所扣得之工程款
    債權金額範圍之多寡為認定。又如其收受前開判決時認有其所主張判決主文與理
    由矛盾等情，於收受前開判決時即可知悉，其既未以通常救濟之上訴方法救濟之
    ，揆諸前開最高法院判決意旨，其再審之訴為不合法，應予駁回。
三、依民事訴訟法第五百零二條第一項、第九十五條、第七十八條，裁定如主文。
中      華      民      國    九十二    年       三     月    二十五    日
                                            民事第四庭法      官  黃柄縉
右為正本係照原本作成
如對本裁定抗告，須於判決送達後十日內向本院提出抗告狀
中      華      民      國    九十二    年       三     月    二十五    日
                                                      法院書記官  楊湘雯


司法院資訊處製作；財團法人民間司法改革基金會備份。
